【裁判字號】    98,簡上,310
【裁判日期】    980522
【裁判案由】    詐欺
【裁判全文】
臺灣板橋地方法院刑事判決             98年度簡上字第310號
上  訴  人  臺灣板橋地方法院檢察署檢察官
被      告  乙○○
上列上訴人因被告詐欺案件，不服本院刑事第二十一庭中華民國
98年1 月23日98年度簡字第261 號第一審判決（聲請簡易判決處
刑案號：臺灣板橋地方法院檢察署97年度偵字第32702 號），提
起上訴，嗣因被告就被訴事實為有罪之陳述，本院管轄之第二審
合議庭改依簡式審判程序進行，判決如下：
    主  文
原判決撤銷。
乙○○共同意圖為自己不法之所有，以詐術使人將本人之物交付
，處有期徒刑月，如易科罰金，以新台幣壹仟元折算壹日。
    事  實
一、乙○○與沈英典、許嘉元（均另由檢察官偵辦）之詐騙集團
    成員等人（均已成年），共同基於意圖為自己不法所有之詐
    欺取財之犯意聯絡，由乙○○於民國97年7 月17日之前一星
    期左右，在臺北縣永和市○○路88號之7-11便利超商智光店
    前，將其所申設之中國信託商業銀行存款帳戶（帳號：0000
    00000000；其原向萬通商業銀行申設，後該銀行由中國信託
    商業銀行購併）、華南商業銀行存款帳戶（帳號：00000000
    0000）、聯邦商業銀行存款帳戶（帳號：000000000000）之
    存摺、提款卡連同密碼等資料，以每帳戶資料每10天收取新
    台幣（下同）1 萬元之代價，一併交付給沈英典等人所屬之
    犯罪集團使用，且當場與沈英典約定其另以每日1 千元之代
    價受僱於前揭詐騙集團，由其負責前去銀行提領渠等所騙款
    項，且倘其確有領得款項，則視提領金額多寡，復可獲得額
    外之獎金。嗣於97年7 月20日，沈英典、許嘉元所屬之詐騙
    集團某成員即撥打電話給甲○○，向甲○○佯稱其之網路購
    物商品分期付款之款項未付清，必須先匯款始能內部作帳，
    致甲○○陷於錯誤，即依指示操作提款機，而於同日下午3
    時26、27、28分許，分別將3 萬元、3 萬元、1 萬元（合計
    7 萬元）轉帳至乙○○之上開中國信託商業銀行帳戶內，旋
    即遭上開詐騙集團某成員提領一空。其後因甲○○察覺有異
    ，遂報警處理，始查獲上情。
二、案經臺北縣政府警察局永和分局報告臺灣板橋地方法院檢察
    署檢察官偵查而聲請簡易判決處刑。
    理  由
壹、程序方面：
    按本件被告乙○○所犯係死刑、無期徒刑、最輕本刑為3 年
    以上有期徒刑以外之罪，其於準備程序就前揭被訴事實為有
    罪之陳述，經法官告知簡式審判程序之旨，並聽取其與公訴
    人之意見後，本院認無不得或不宜改依簡式審判程序進行之
    處，爰依刑事訴訟法第273 條之1 第1 項規定，裁定本件依
    簡式審判程序進行，合先敘明。
貳、實體方面：
  一、認定事實部分：
      訊據被告乙○○對於前開時地詐欺取財之犯罪事實均已坦
      承不諱，核與同案被告沈英典、許嘉元於警詢中所供亦大
      致相符，尚無矛盾或不合常情之處；嗣被告將上開銀行帳
      戶資料交付給被告沈英典之後，被害人甲○○旋即遭詐騙
      而轉帳合計7 萬元至被告之前揭中國信託商業銀行帳戶內
      之事實，亦經被害人甲○○於警詢中陳明在卷，且有中國
      信託商業銀行97年8 月11日中信銀集作字第97508896號函
      檢附之萬通商業銀行存摺存款開戶約定書影本、新舊帳號
      對照查詢資料、歷史交易查詢報表及該被害人所提出之客
      戶交易明細表影本3 份在卷可稽，此外本件復有前揭華南
      商業銀行、聯邦商業銀行之申設帳戶相關資料及歷史交易
      明細影本附卷為佐。綜上所述，足徵被告之自白核與事實
      相符，其所為自白當堪採信，是以本件事證已臻明確，被
      告之犯行應堪認定。
  二、論罪部分：
      查被告提供前揭帳戶資料供沈英典、許嘉元所屬之詐騙集
      團使用，且嗣後受僱於沈英典等人，依渠等指示至銀行提
      領詐騙所得款項（此部分詳如後述），此等行為雖均僅屬
      詐欺取財構成要件以外之行為，然被告於交付帳戶資料當
      時，業已與沈英典等人就日後進一步之詐騙取財有所犯意
      聯絡，其之犯意當已提昇至詐欺取財之犯意，雖其所從事
      者僅係構成要件以外之行為，亦僅係詐欺取財犯意下所為
      之分工而已，並無礙於其詐欺取財正犯之成立。故其所為
      已非單純之幫助詐欺取財之犯行，核其所為，應係犯刑法
      第339 條第1 項之詐欺取財罪。聲請意旨認被告所為僅係
      犯刑法第30條第1 項前段、第339 條第1 項之幫助詐欺取
      財罪，即容有未洽。被告與沈英典、許嘉元所屬之詐騙集
      團成員間，有犯意聯絡及行為分擔，為共同正犯。
  三、撤銷原審判決之理由：
      原審認本件被告所為犯行事證明確，予以論罪科刑，固非
      無見。惟原審判決認被告所為僅係幫助詐欺取財之犯行，
      疏於審酌被告與沈英典、許嘉元所屬之犯罪集團間已有詐
      欺取財之犯意聯絡，自有未洽；且原審判決本此幫助詐欺
      取財之認定，因而併論上開詐騙集團另於97年7 月20日向
      張晉瑋詐欺取財之部分（原審判決亦認此部分係屬幫助詐
      欺取財，而與本件有想像競合犯之裁判上一罪關係），亦
      有未合。是檢察官執此上訴，為有理由，當應由本院予以
      撤銷改判。
  四、科刑部分：
      本院審酌被告除提供前揭銀行帳戶資料供詐騙集團或不法
      份子使用之外，並與渠等有所犯意聯絡，而受僱參與提領
      所騙款項等行為，助長詐騙集團或不法份子財產犯罪之風
      氣，致前揭被害人受騙而合計轉帳7 萬元至其銀行帳戶內
      ，實為當今社會層出不窮之詐財事件所以發生之根源，造
      成社會互信受損，擾亂金融交易往來秩序，影響層面廣泛
      ，且亦因被告提供其個人帳戶，致使執法人員難以追查該
      詐騙集團或不法份子之真實身分，被告所為實屬不該，其
      所為自應受有相當程度之刑事非難；惟另考量被告並無任
      何刑事前科紀錄，此有臺灣高等法院被告前案紀錄表1 份
      在卷可按，素行應非不良，且其固有參與犯行，但其所獲
      報酬亦應屬有限，其之犯罪角色亦僅屬「車手」等較為次
      要之角色，兼衡其之犯罪動機、目的、手段、智識程度非
      高及其家庭經濟狀況等一切情狀，酌情量處如主文所示之
      刑，並諭知易科罰金之折算標準，以資懲儆。至被告雖提
      供前揭帳戶資料供本件犯罪使用或預備，但該等資料並未
      扣案，為免將來執行上之困擾，爰不予宣告沒收，附此敘
      明。
、併案退回部分（臺灣板橋地方法院檢察署98年度偵字第2398
    號、第5863號、第5865號、第8788號）：
  一、檢察官移送併案意旨略認：被告依一般社會生活之通常經
      驗，本可預見將自己帳戶提供他人使用，並代為持之提領
      現金，可能成為詐騙集團遂行詐欺犯行之「車手」，仍不
      違背其本意，而與沈英典、許嘉元等詐騙集團成員，共同
      基於意圖為自己不法所有之犯意，於民國97年7 月間某日
      ，在統一便利商店智光店，將其所申辦之華南商業銀行南
      永和分行帳號000000000000號、聯邦商業銀行中和分行帳
      號000000000000號及中國信託商業銀行南新莊分行帳號00
      0000000000號帳戶之存摺、提款卡及密碼，以每10日1 萬
      元之代價出租上開帳戶予沈英典所屬詐騙集團使用，並獲
      取4 萬元之報酬。詐騙集團成員於97年7 月16日某時，冒
      用臺灣高雄地方法院檢察署楊慶瑞檢察官名義，撥打電話
      向黃旭波詐稱：國泰世華銀行後埔分行帳戶遭詐騙集團利
      用，有多筆不明資金自該帳戶匯出，須配合檢方辦案，將
      存款匯至指定帳戶云云，致黃旭波陷於錯誤，而依指示於
      97年7 月18日匯款30萬元至被告上開華南銀行帳戶。詐騙
      集團成員於97年7 月17日某時，冒用警方165 反詐騙專線
      之名義，撥打電話向瞿國勇詐稱：涉案須將其帳戶內之款
      項匯至監管帳戶云云，致瞿國勇陷於錯誤，而於同日依詐
      騙集團成員指示，臨櫃匯款40萬元至被告上開聯邦銀行帳
      戶。詐騙集團成員於97年7 月20日某時，冒用雅虎購物網
      站客服人員名義，撥打電話向張晉瑋詐稱：日前網路購買
      衣服之設定錯誤造成分期付款，須將存款轉至安全帳戶云
      云，致張晉瑋陷於錯誤，於同日依指示匯款14,000元至被
      告上開中國信託商業銀行帳戶。被告復於97年7 月17日、
      18日，依詐騙集團沈英典、許嘉元之指示，持上開銀行帳
      戶之存摺及印章，前往聯邦銀行中和分行及華南銀行南永
      和分行臨櫃提領32萬元及25萬元後，再將款項交付沈英典
      等人，而獲取2000元及1000元不等之報酬。因認被告另涉
      有刑法第339 條第1 項之詐欺取財罪嫌，而與前開論罪科
      刑部分係屬實質上一罪或同一犯罪關係云云（同署98年度
      偵字第8788號移送併案意旨則認詐騙黃旭波部分，被告係
      犯刑法第30條第1 項、第339 條第1 項之幫助詐欺取財罪
      嫌，而與前開論罪科刑部分有想像競合犯之裁判上一罪關
      係）。
  二、經查，縱認被告除本件共同對甲○○詐欺取財之犯行外，
      另有前述另外共同對黃旭波、瞿國勇、張晉瑋詐欺取財之
      犯行，然被告與沈英典、許嘉元所屬詐騙集團共同所為之
      該等多次詐欺取財犯行間，犯意各別，且係分別所為，自
      應分論併罰；該等多次詐欺取財犯行間，即無所謂之實質
      上一罪關係或同一犯罪關係，既未經起訴（聲請簡易判決
      處刑），本院自無從予以實體審究。是以上述併案部分，
      即應退由檢察官另行偵辦，始為適法。
據上論斷，應依刑事訴訟法第455 條之1 第3 項、第369 條第1
項前段、第364 條、第299 條第1 項前段，第273 條之1 第1 項
、刑法第28條、第339 條第1 項、第41條第1 項前段，刑法施行
法第1 條之1 第1 項、第2 項前段，判決如主文。
本案經檢察官黃筵銘到庭執行職務。
中    華    民    國    98    年    5     月    22    日
                  刑事第七庭    審判長法  官  戴嘉清
                                      法  官  林晏鵬
                                      法  官  陳信旗
以上判決正本證明與原本無異。
本判決不得上訴。
                                      書記官  陳昭綾
中    華    民    國    98    年    6     月    1     日
附錄本判決論罪科刑之法條全文：
刑法第339 條
    意圖為自己或第三人不法之所有，以詐術使人將本人或第三
    人之物交付者，處5 年以下有期徒刑、拘役或科或併科1 千
    元以下罰金。
    以前項方法得財產上不法之利益或使第三人得之者，亦同。
    前二項之未遂犯罰之。


司法院資訊處製作；財團法人民間司法改革基金會備份。
